Inventaris van het archief van mr. dr. F. Hollander, (1929) 1945-1955 (1961)
Nationaal Archief, Den Haag
Collectie 164 mr. dr. F. Hollander
Hollander
1929-1961
merendeel 1945-1955
C20500
1.00 meter; 92 inventarisnummers.
Normale geschreven, getypte en gedrukte documenten, geen bijzondere handschriften.
Nationaal Archief, Den Haag
Hollander, Ferdinand
F. Hollander (1903-1982) was van 1945 tot 1949 advocaat-fiscaal bij het Bijzonder Gerechtshof in Den Haag en als zodanig nauw betrokken bij het overleg over de berechting van Oorlogsdelinquenten, wat leidde tot het Besluit Politieke Delinquenten van 1945. In de praktijk onderscheidde hij zich enerzijds door grote aantallen politieke delinquenten ('lichte gevallen') voorwaardelijk buiten vervolging te stellen, maar anderzijds de economische collaboratie met hardnekkigheid te vervolgen. Na 1949 was hij officier van Justitie in Leeuwarden, Utrecht en Amsterdam. In die laatste functie kwam Hollander in 1954 in aanvaring met de KVP en de Telegraaf over een kwestie van twee bij katholieke gezinnen ondergedoken joodse meisjes: ten gevolge van de affaire Anneke Beekman en Rebecca Meljado nam hij ontslag. Het archief bevat stukken over het Besluit Politieke Delinquenten, het Besluit Buitengewone Rechtspleging en de Wet op de Economische Delicten, stukken betreffende het werk van Hollander als procureur-fiscaal en acvocaat-fiscaal bij het Bijzonder Gerechtshof van Den haag, waarbij onder meer stukken over de Omnia Treuhandgesellschaft m.b.H., R. Zwolsman en Wilton Feijenoord. Daarnaast zijn er stukken in zijn functie als lid van de Zuiveringsraad voor het Bedrijfsleven, als voorzitter van de Zuiveringsraad voor Hotel, Café, Restaurant, Pension en aanverwante bedrijven, vice-voorzitter van de Stichting Toezicht Politieke Delinquenten (STPD) en voorzitter van de Centrale Commissie Nazorg Politieke Delinquenten, lid van de Commissie van Advies in Gratiezaken van Politieke Delinquenten en stukken over zijn werk als officier van Justitie in Leeuwarden en Amsterdam.
Archiefvorming
Geschiedenis van de archiefvormer
Ferdinand Hollander
Biografische Gegevens:
Ministerie van Justitie, personeelsdossier P1110/1535 [031112]
.
Naam: Ferdinand Hollander
Geboren: 12-11-1903 te Rotterdam
Overleden: 28-08-1982 te Genk (België)
Gymnasium te Rotterdam
17-6-1926 Doctoraal Nederlands Recht te Leiden (1922-1926)
31-1-1929 Proefschrift over zeerecht. Promotie Rechtsgeleerdheid bij Gemeentelijke Universiteit Amsterdam
Schreef artikelen voor het Nederlands Juristenblad en Economisch Statistische Berichten
26-6-1930 Waarnemend ambtenaar Openbaar Ministerie bij de kantongerechten in het Arrondissement Rotterdam
21-2-1935 Idem Arrondissement Den Haag
14-6-1937 Ambtenaar Openbaar Ministerie bij de kantongerechten van het Arrondissement Den Haag [in vaste dienst, zonder inkomsten]
In 1939 solliciteert hij naar de functie van lid in het Hof van Justitie te Curaçao, waarschijnlijk met het oog op de dreiging vanuit Duitsland, maar wordt niet aangenomen.
Op 27 november 1940 wordt hij als ambtenaar Openbaar Ministerie op non-actief gesteld. En vervolgens op 1 maart 1941 ontslagen.
Van 24 september 1945 tot 1 juli 1949 treedt hij op als advocaat-fiscaal bij het Bijzonder Gerechtshof te 's-Gravenhage
15-1-1948 Officier van Justitie Arrondissementsrechtbank Leeuwarden [KB 15 december 1947, no. 20]
7-5-1951 Advocaat-generaal Hof Leeuwarden [maar blijft ook officier]
3-9-1952 Officier van Justitie Arrondissementsrechtbank Utrecht [KB 11 juni 1952, no. 23]
4-5-1953 Officier van Justitie Arrondissementsrechtbank Amsterdam [KB 20 april 1953 no. 59
1-4-1954 Overleg tussen minister Donker, secretaris-generaal Justitie, Procureur-generaal Amsterdam Van Dullemen en Hollander waarin hij beloofd geen onderwerp van openbare discussie te zullen worden.
Incident Luger/Pasquino
Op 8 april 1954 ontbiedt Hollander Joh. Luger per oproepbriefje op zijn kantoor op 9 april 1954, 14.15 uur. Op 15 april schrijft Luger over het incident in de Telegraaf waarbij het oproepbriefje als illustratie dient. Direct stellen de kamerleden Van Rijckevorsel (in de 2e kamer) en Molenaar (in de 1e kamer) vragen aan de minister van Justitie.
Van Dullemen probeert nog beide heren te verzoenen. De lezing over de zaak loopt echter ver uiteen. Van Dullemen probeert Hollander te dekken per brief van 23-4-1954 aan de Minister van Justitie.
15-4-1954 en 22-4-1954 verschijnen interne rapporten over de zaak Hollander die dienen als materiaal voor de beantwoording van de kamervragen.
Op 28-4-1954 schrijft van het hoofd van de 8e Afdeling Duisterwinkel aan de minister dat hij disciplinaire maatregelen niet nodig acht. Op 28-4-1954 antwoord minister Donker met een disciplinaire correctie jegens Hollander wegens onvoldoende eerbiediging van de persvrijheid en het niet voldoen aan de afspraak die gemaakt was op 1 april. Hollander zal disciplinair gestraft worden middels een overplaatsing
Per KB van 11 mei 1954, nr. 20 wordt Hollander overgeplaatst naar de Arrondissementsrechtbank Alkmaar. Het KB stelt "...dat geen gevolg gegeven is aan de opdracht om zich voortaan te onthouden van gedragingen waarvan het voorzienbare gevolg zou kunnen zijn, dat zijn persoon nogmaals het voorwerp van openbare discussie zou worden".
Op verzoek van Hollander zelf wordt hem als officier van justitie eervol ontslag verleend per KB van 20 augustus 1954 no. 7.
Per besluit van de Minister van Justitie van 12 september 1955] wordt Hollander aangesteld in tijdelijke dienst als adviseur inzake het zoeken van de meest gewenste organisatie van de 7e afdeling van het Ministerie. Deze aanstelling wordt op 20-12-1956 verlengd tot 1-6-1957. Hij krijgt top 28-4-1956 tevens de opdracht om in samenwerking met het Hoofd van de 9e afdeling (Vreemdelingenzaken en Grensbewaking) een plan tot reorganisatie te maken.
Hij wordt op 13 april 1956 tevens benoemd tot lid van de werkgroep reorganisatie afdeling Financiën van de 7e afdeling [Rijkstucht- en opvoedingswezen]. Zijn tijdelijk dienstverband wordt nog eens een keer verlengd tot 1 juni 1958. Op eigen verzoek wordt hij van die opdracht ontheven op 11 oktober 1957.
In juni 1957 solliciteert hij nog naar de functie van raadsheer in het Gerechtshof Amsterdam. Hij krijgt gunstige referentie van de secretaris-generaal van Justitie en de procureur-generaals van Leeuwarden en Amsterdam. Hij wordt echter afgewezen.
[gedeelten uit Elma Verheij, Om het Joodse Kind, Amsterdam 1991, p. 188-191, 193-198]
Mr. Dr. F. Hollander werkte voor de oorlog als ambtenaar bij het Openbaar Ministerie. Hij was joods en gemengd gehuwd. Dat laatste voorkwam zijn deportatie.
Kort na de bevrijding deed secretaris-generaal Tenking, op advies van prof. G.E. Langemeijer, de latere procureur-generaal van de Hoge Raad, een beroep op Hollander die weliswaar als een weinig toegankelijk mens bekend stond maar een zeer bekwaam jurist was.
Te zamen met raadsadviseur mr. F.J.F.M. Duynstee van het ministerie van Justitie ontwierp Hollander het Besluit Politieke Delinquenten 1945 dat erop gericht was het onoverzienbaar grote aantal gearresteerde politieke delinquenten middels voorwaardelijke buitenvervolgingstelling tot hanteerbare proporties terug te brengen. Hollander zelf, inmiddels benoemd tot advocaat-fiscaal bij het Haags Bijzondere Gerechtshof bracht het besluit kordaat tot uitvoering. In geen ander ressort is op ruimer schaal die buitenvervolgingstelling van de zogenaamde 'lichte' gevallen gehanteerd. Het heeft tot nevengevolg gehad dat in geen ressort méér aandacht is besteed aan de zware economische collaboratie dan in het Haagse.
Zonder Hollander, vindt Peter Romijn, schrijver van de geschiedenis over de Bijzondere Rechtspleging, was er van de vervolging van economische oorlogsdelicten helemaal niéts terecht gekomen. Maar het resoluut, zelfverzekerd optreden van Hollander vond bepaald niet overal waardering. Zelfs met zijn partijgenoot de tot voorzitter van het Tribunaal benoemde ex-Londense minister mr. J.A.W. Burger (PvdA) was Hollander in aanvaring gekomen. Die had procureur-fiscaal mr. J. Zaaijer en hem 'oppermachtig heersersschap' aangewreven.
Toen Hollander na een verdere bliksemcarrière als officier van justitie in Leeuwarden en Utrecht in mei 1953 in Amsterdam werd benoemd (destijds de hoogst mogelijke positie voor een officier) weigerden zijn verse collega's op één uitzondering na, bij zijn installatie aanwezig te zijn. Zijn voorganger, mr. H.A. Wassenbergh leverde in zijn afscheidsspeech zelfs onverholen kritiek op zijn opvolger. Hollander ontving bij die gelegenheid brieven waarin de anonieme afzenders zich afvroegen wat "zo'n jood, afkomstig uit een hoeden en pettenwinkel in Rotterdam op zo'n delicate positie deed." Lang zou hij zijn positie dan ook niet behouden. De Anneke Beekman en Rebecca Meljado-zaak werd zijn ondergang. Beide meisjes waren in de oorlog ondergedoken bij katholieke families en werden na de oorlog verborgen gehouden toen familieleden de voogdij over hen opeisten.
Hollander kwam onder vuur te liggen van de katholieke Pers met als hoogtepunt een artikel in De Gazet van Limburg die onder de kop "Vreemde Gedragingen van een Officier van Justitie. Gaat een kamerlid vragen stellen?" schreef hoe schandelijk het was wat Hollander had durven doen en tevens wat een bedenkelijke reputatie hij had. Ook andere kranten zoals het Parool en de Volkskrant vroegen om maatregelen tegen Hollander. Minister Donker haastte zich te verklaren dat hij Hollander een reprimande had gegeven.
Op 15 april 1954 ontstond er nieuwe ophef rond Hollander vanwege een nieuwe aanval, nu in De Telegraaf. Pasquino, pseudoniem voor Johan Luger, betichtte hem van onmenselijk handelen. Niet alleen in het geval Van Moorst maar ook eerder bij de strafvervolging in Leeuwarden tegen Piet de Boer, een man die een brochure had laten maken over het vermeende onrecht hem door Hollander aangedaan. Verder betichtte Luger Hollander van 'ressentimenten met nazi-verschijnselen'. Hij eiste dat Donker Hollander de laan uit zou sturen. Hollander was in Amsterdam "niet gewenst'. Hollander ontbood Luger op zijn kantoor, waar een woordenwisseling ontstond. Het Tweede Kamerlid mr. KT.M. van Rijckevorsel stelde vragen over het gedrag van Hollander tegen de Telegraaf. Op 13 mei 1954 liet Donker weten dat hij Hollander zou overplaatsen, te meer daar Hollander zich niet had gehouden aan de door de minister al eerder gedane waarschuwing "zich voortaan te onthouden van gedragingen, waarvan het voorzienbare gevolg zou kunnen zijn, dat zijn persoon nogmaals het voorwerp van openbare discussie zou worden".
Prof G. Langemeijer nam het voor Hollander op. Samen met mr. J. le Poole - ook hij kende Hollander uit de Bijzondere Rechtsplegingtijd - trachtte hij te bemiddelen. Ook prof. F. Duynstee steunde Hollander, middels een commentaar in De Maasbode. In het Parool werden vraagtekens gezet bij deze verregaande disciplinaire maatregel van de minister, notabene naar aanleiding van iets dat naar antisemitisme riekte. Voor minder katholiek - dan wel partijpolitiek betrokkenen moest duidelijk zijn geweest wat de werkelijke achtergrond van de overplaatsing van Hollander was; nl. de Anneke Beekman zaak en het van KVP zijde onschadelijk maken van een energieke Joodse officier.
Hollander zou de overplaatsing - naar Alkmaar - overigens niet accepteren. Zó verbitterd was hij over deze politieke manipulatie en dit onrecht hem aangedaan, dat hij besloot Nederland de rug toe te keren. Hij vestigde zich in België en deed nooit meer een stap op juridisch terrein.
Geschiedenis van het archiefbeheer
De verwerving van het archief
Schenking (van een niet overheidsarchief)
MAISAO-WOTAP; 2.21
Aanwijzingen voor de gebruiker
Openbaarheidsbeperkingen
Volledig openbaar.
Materiële beperkingen
Aanvraaginstructie
Openbare archiefstukken kunnen online worden aangevraagd en gereserveerd. U kunt dit ook via de terminals in de studiezaal van het Nationaal Archief doen. Om te kunnen reserveren dient u de volgende stappen te volgen:
U maakt een profiel aan op www.gahetna.nl, en logt vervolgens in
Via de archiefinventaris (alleen de beschrijvingen met rode nummers) selecteert u het gewenste archiefstuk door op de knop 'Reserveren' te klikken
In het volgende scherm geeft u aan op welke dag u het archiefstuk wilt inzien
Indien u zich bevindt in de studiezaal en een tafelnummer heeft ontvangen kunt u dit nummer vermelden. Als u geen tafelnummer heeft kunt u tafelnummer 777 laten staan
Vervolgens bevestigt u uw reservering door deze te versturen.
Verwant materiaal
Beschikbaarheid van kopieën
Beschrijving van de series en archiefbestanddelen
- Periode voor 1945, A
  - Stukken betreffende zijn lidmaatschap van de Bond van Jonge Liberalen.., 1929-1934; 1; 1 stuk
  - Verslagboek van de Jeugdleiderconferentie gehouden 8 en 9 mei 1937 in het AMVJ-gebouw te Amsterdam., 2; 1 stuk
  - "Zestig jaren openbaar ministerie bij de kantongerechten". Rede uitgesproken door mr. P. 's-Jacob, ambtenaar van het Openbaar Ministerie bij de kantongerechten in het arrondissement Amsterdam op 8 mei 1973 voor de vergadering van de Vereeniging van Ambtenaren van het Openbaar Ministerie., 1937; 3; 1 stuk
- Activiteiten van Hollander betreffende het ontwerpen van wet- en regelgeving inzake de Bijzondere Rechtspleging, B
  - Stukken betreffende de totstandkoming en vaststelling van het Besluit Politieke Delinquenten., 1945; 4; 1 omslag
  - Stukken betreffende de totstandkoming van het besluit Politieke Delinquenten 1945 en de wijziging daarop., 5; 1 omslag
  - Stukken betreffende de wijziging van het Tribunaalbesluit., 1945; 6; 1 omslag
  - Ingekomen stukken afkomstig van de Staf Militair Gezag, afschriften.., 1945; 7; 1 omslag
  - Voorlopig rapport betreffende het reclasseringsvraagstuk van politieke delinquenten., 1 augustus 1945; 8; 1 stuk
  - Stukken betreffende de wijziging van het Besluit Buitengewone Rechtspleging., 1945; 9; 2 stukken
  - Stukken betreffende de totstandkoming van de Wet op de Economische Delicten en het gepubliceerde commentaar van F. Hollander op deze wet., 1945-1950; 10; 1 pak
  - Verslag van mej. J. Romeijn van een bespreking van Hollander, Lelyveld en mej. Romeijn met kolonel te Veer op 28 januari 1946 betreffende de organisatie van de zuivering en berechting van politieke delinquenten., 11; 1 stuk
  - Minuut-brief van F. Hollander aan de minister-president betreffende zijn ideeën inzake de vrijlating van politieke delinquenten., 11 juli 1946; 12; 1 stuk
- Als procureur-fiscaal [en advocaat-fiscaal] bij het Bijzonder Gerechtshof van Den Haag (1945-1949), C
  - Brief van Hollander aan de minister van Justitie met een reactie op een brief van de president van het tribunaal voor het arrondissement van 's-Hertogenbosch waarin zij vooral aanmerkingen maken op de bevoegdheden van de procureurs-fiscaal., 1945; 13; 3 stukken
  - Stukken betreffende het onderzoek naar de geste tijdens de bezettingstijd van J.F.E. Lankamp als directeur van het Deviezeninstituut en van het Nederlands Clearinginstituut., 1945; 14; 1 omslag
  - Krantenartikelen betreffende de voorwaardelijk buitenvervolgingstelling van enkele economische collaborateurs., 1945; 15; 5 stukken
  - Fragment van een exemplaar van Vrij Nederland van 23 juni 1945, blz. 649-672., 16; 1 stuk
  - "Aantekeningen van de toespraak van mr. Hollander, in de bijeenkomst van zaterdag, 24 november 1945 naar aanleiding van de gestelde vragen", afschrift., 17; 1 stuk
  - Minuten van circulaires van Hollander gericht aan de officieren-fiscaal in het ressort Den Haag en andere stukken betreffende de officieren., 1945-1946; 18; 1 omslag
  - Publicaties van wetten, besluiten en beschikkingen van de Minister van Justitie, merendeels betreffende de Bijzondere Rechtspleging., 1945-1947; 19; 1 pak
  - Brief van F. Hollander aan de procureur-fiscaal bij het Bijzonder Gerechtshof te 's-Hertogenbosch betreffende klachten over de houding van Hollander in enkele zaken, afschrift., 1946; 20; 1 stuk
  - Verslag van het verhoor van getuige-deskundige Paul Kilian, voormalig Fachberater bij het Arbeitsamt Den Haag, betreffende de vraag of het dienstdoen bij de Wachdienst Niederlande is aan te merken als het verrichten van Duitse krijgs-, staats-, of publieke dienst, afschrift., 1946; 21; 1 stuk
  - Aanhangsel van de handelingen van de Tweede Kamer betreffende de beantwoording door de minister van Justitie van vragen over de buitenvervolgingstelling van politieke delinquenten., 1946; 22; 1 stuk
  - Verslag van de vaste Commissie voor Privaat- en Strafrecht omtrent bezoeken aan interneringskampen voor politieke delinquenten., 1946; 23; 1 stuk
    Uit Handelingen Tweede Kamer, zitting 1945-1946, bijlagen 212.
  - Krantenartikel betreffende het tekort aan schrijfmachines bij de Bijzondere Rechtspleging, met margeaantekeningen van Hollander., 1946; 24; 1 stuk
  - Instructie van procureur-fiscaal J. Zaaijer voor de hoofden van de Politieke Recherche Diensten in Zuid-Holland betreffende invrijheidsstelling van personen in kampen in Zuid-Holland die afkomstig zijn van elders uit het land, afschrift., 1946; 25; 1 stuk
  - Kantooragenda., 1946; 26; 1 deeltje
  - Verzoekschrift van Louis Joh. Alexander Schoonheyt aan de Koningin, afschrift., 7 december 1946; 27; 1 stuk
    Schoonheyt was als voormalig NSB-er in Nederlands-Indië geïnterneerd en vervolgens in januari 1942 overgebracht naar Suriname. In handschrift Hollander staat genoteerd "inzake Surinaamse NSB-ers"
  - Kamerstukken betreffende de Bijzondere Rechtspleging in het zittingsjaar., 1946-1947; 28; 1 omslag
  - Stukken ter informatie rondgezonden door de procureur-fiscaal bij het Bijzonder Gerechtshof te Den Haag, J. Zaaijer., 1946-1947; 29; 1 omslag
  - Circulaires van Directoraat-generaal van de Bijzondere Rechtspleging van het Ministerie van Justitie betreffende de Bijzondere Rechtspleging, 1946-1948.; 30; 1 pak
  - Brief van de procureur-fiscaal bij de Bijzondere Raad van Cassatie aan de Minister van Justitie waarin o.a. wordt voorgesteld Hollander te benoemen tot waarnemend procureur-fiscaal bij de Bijzonder Raad van Cassatie, afschrift., 1947; 31; 2 stukken
  - Stukken betreffende een afgewezen verzoek van J. Sticel om een onderhoud met Hollander inzake de gedetineerde A. Zeeman., 1947; 32; 2 stukken
  - Stukken betreffende de organisatie van de SS en Duitse politie in Nederland., 1947; 33; 2 stukken
  - Stukken betreffende de zaak "Omnia Treuhandgesellschaft m.b. H.., 1947; 34; 1 omslag
  - Rapport van F.A. Vink, economisch coördinator betreffende de activiteiten van het Rijksbureau voor Wol en Lompen in de bezettingstijd, afschrift, met een afschrift van het Duitse "Organisationsplan der Rüstungs- und Beschaffungskommission Niederlande uit 1944"., 1947; 35; 1 stuk
  - Rapport van J. Romeijn, hoofd van het bureau Coördinatie betreffende de NN-gevangenen, afschrift., 1947; 36; 1 stuk
  - Tweede nota van J.M.C. Romeijn, hoofd van afd II Bureau Collaboratie betreffende de schifting collaboratiezaken., 1947; 37; 1 stuk
  - Stukken betreffende de zaak contra J.P.G. van Velzen., 1947; 38; 1 omslag
  - Statistieken en overzichten betreffende de bijzondere rechtspleging., 1947-1949; 39; 1 pak
  - Duplicaatdossier betreffende de zaak 'Gusto in cassatie bij de BRC., 1947-1949; 40; 1 pak
  - Requisitoir van de J. Zaaijer, procureur fiscaal bij het Bijzonder Gerechtshof te Den Haag in de zaak tegen Hans Albin Rauter, met tenlastelegging en sententie, ter circulatie rondgezonden, afschrift., 1948; 41; 1 omslag
  - Brief van de landsadvocaat ten geleide van een afschrift van het vonnis van de arrondissementsrechtbank in een kort geding tussen Teuntje den Hooglander, verblijvende in een tehuis voor Bijzondere Jeugdzorg in Den Haag tegen de Staat der Nederlanden, de procureur-fiscaal en de directrice van het kinderhuis., 1948; 42; 2 stukken
  - Ingekomen brief van procureur-fiscaal J. Zaaijer ten geleide van een circulaire van het Ministerie van Justitie betreffende het om advies vragen van de Ereraad der Illegaliteit., 1948; 43; 2 stukken
  - Ingekomen brief van R. Zwolsman ten geleide van een fotokopie van een brief van procureur-fiscaal mr. J. Zaaijer aan zijn advocaat mr. A. Mout betreffende eerherstel van Zwolsman., 1948; 44; 2 stukken
  - Ingekomen verslagen van het Ministerie van Justitie van besprekingen betreffende de vervolging van economische collaboratie en de opheffing van de PRA en PRAC., 1948; 45; 2 stukken
  - Stukken betreffende het verlies van Nederlanderschap als gevolg van het zich begeven in vreemde krijgs- of staatsdienst., 1948; 46; 2 stukken
    Dit inventarisnummer is alleen als kopie te raadplegen.
  - Circulaire van procureur-fiscaal J. Zaaijer aan de advocaten-fiscaal en hoofdcommissarissen van Politie betreffende verlenging van inbewaringstellingen en voorgeleidingen., 1948; 47; 1 stuk
  - Duplicaatdossier betreffende de zaak ' Wilton Fijenoord ' in cassatie bij de Bijzondere Raad van Cassatie (BRC)., 1948-1949; 48; 1 pak
  - Lijst van officieren-fiscaal in het ressort van het Bijzonder Gerechtshof te 's-Gravenhage., z.d.; 49; 1 stuk
  - "Open brief aan de Nederlandsche Regeering", uitgave van het Bureau ter behartiging der belangen van Aannemers en Bouwers, die geen werk hebben uitgevoerd voor de Duitse weermacht., z.d.; 50; 1 stuk
  - Rapport van de commissie in zake de Overbevolking der Strafgestichten "voorkoming van executie van subsidiaire vrijheidsstraffen" uitgebracht aan de Vereniging van Strafrechtspraak, z.d. 1 stuk, 51
  - Formulier "Wijziging van de beslissing betreffende buitenvervolgingstelling"., z.d.; 52; 1 stuk
  - "Aufbau und Organisation der O.T. in den Niederlanden"; Rapport van prof Wiendieck, hoofd van de Organisation Todt in Nederland, afschrift., z.d.; 53; 1 stuk
- Als lid van de Bestendige Commissie voor de Studie van de Repressie/Commission permanente pour l'etude de repression (1946), D
  - Documentatie betreffende Belgische wetgeving en rechtspraak op het gebied van de staatsveiligheid., 1945-1946; 54; 1 omslag
  - Stukken betreffende de voorgenomen oprichting van een Nederlandse sectie van de Permanente Internationale Commissie voor de Studie der bestraffing van het Incivisme en van de Oorlogsmisdaden., 1946; 55; 1 omslag
  - Agenda en verslagen van vergaderingen betreffende oprichting van de commissie te Brussel., september 1946; 56; 1 omslag
- Als lid van de Zuiveringsraad voor het Bedrijfsleven en voorzitter van de Zuiveringsraad voor Hotel-, Café, Restaurant -, Pension- en aanverwante bedrijven (1946-1949), E
  - "Uitspraken Zuiveringsraad Horeca" Uitspraken en beslissingen van de Zuiveringsraad voor Verkeer, Horeca en aanverwante bedrijven, afschriften.., 1946-1949; 57; 1 omslag
  - Ingekomen en minuten van uitgaande stukken, jaarverslagen en notities., 1947; 58; 1 omslag
  - Brief van Nauta, Schadee & Lambert, advocaten, aan mr. J. Donner, voorzitter van de Centrale Zuiveringsraad betreffende een vigerende gedragslijn bij scheepswerven en metaalbedrijven gedurende de oorlogsjaren, met bijlagen, afschrift, 1948.; 59; 1 stuk
    De bijlagen 1 t/m 7 en 14 en 15 ontbreken.
- Als vice-voorzitter van de Stichting Toezicht Politieke Delinquenten en voorzitter van de Centrale Commissie Nazorg Politieke Delinquenten (1946-1949), F
  - Notulen en bijlagen van het Hoofdbestuur en het Dagelijks Bestuur en andere stukken ontvangen als lid van het Dagelijks Bestuur (later liquidadeur van de Stichting)., 1945-1954; 60; 1 pak
  - Stukken betreffende de Centrale Commissie Nazorg Politieke Delinquenten, 1946-1949; 61
    Officieel opgericht bij beschikking van de ministers van Justitie en Sociale Zaken dd. 7 november 1946.Stbl. No. 21495. Maar al min of meer functionerend van af juli 1946. Tot November 1946 was de voorzitter mr. J. le Poole (tevens voorzitter STPD). Hollander was voorzitter van deze commissie vanaf de officiële oprichting. In mei 1949 vroeg de commissie om haar ontbinding. Bij beschikking dd. 12 juli 1949, no. 6441 SB werd ze ontbonden